臺灣臺中地方法院簡易民事判決
　　　　　 111年度沙簡字第361號
原      告  李孟鎰  

            李孟庸  
            李曉倩  
            李家慧  
共      同
訴訟代理人  陳育仁律師
被      告  何嘉宥  
訴訟代理人  蔡琇媛律師
複代理人    謝念廷律師
上列原告因被告過失致死案件（本院110年度交訴字第189號），
提起刑事附帶民事訴訟請求損害賠償（本院110年度交附民字第3
94號），經本院刑事庭裁定移送前來，本院於民國111年10月25
日言詞辯論終結，判決如下：
    主      文
被告應給付原告甲○○新臺幣780,779元，及自民國110年9月15日
起至清償日止，依照年息5％計算之利息。
被告應給付原告乙○○新臺幣300,000元，及自民國110年9月15日
起至清償日止，依照年息5％計算之利息。
被告應給付原告丁○○新臺幣300,000元，及自民國110年9月15日
起至清償日止，依照年息5％計算之利息。
被告應給付原告丙○○新臺幣300,000元，及自民國110年9月15日
起至清償日止，依照年息5％計算之利息。
原告其餘之訴駁回。
訴訟費用由被告負擔10％，餘由原告甲○○負擔。
本判決原告勝訴部分得假執行，但被告如以新臺幣780,779元為
原告甲○○預供擔保；以新臺幣300,000元為原告乙○○預供擔保；
以新臺幣300,000元為原告丁○○預供擔保；以新臺幣300,000元為
原告丙○○預供擔保，得免為假執行。
原告其餘假執行之聲請駁回。
    事實及理由
一、原告主張：被告於民國110年3月27日0時52分許，駕駛車牌
    號碼000-0000號自用小客車，沿臺中市南區永南街由西往東
    （即由永東街往忠明南路）方向行駛，行經永南街與美村路
    二段設有閃光紅燈號誌之交岔路口，本應注意駕駛人駕駛汽
    車，應遵守道路交通號誌之指示，閃光紅燈表示「停車再開
    」，車輛應減速接近，先停止於交岔路口前，讓幹線道車優
    先通行後認為安全時，方得續行，而依當時天候晴、夜間有
    照明、柏油路面乾燥、無缺陷、無障礙物、視距良好，並無
    不能注意之情事，竟疏未注意及此，貿然駕車通過上開交岔
    路口，未禮讓幹線道直行車先行，適被害人李廖碧珠無照騎
    乘車牌號碼000-000號普通重型機車（下稱系爭車輛），沿
    美村路二段由北往南（即由興大路往五權南路）方向行駛，
    行至上開設有閃光黃燈號誌之交岔路口，亦疏未注意閃光黃
    燈表示「警告」，車輛應減速接近，注意安全，小心通過，
    及未注意車前狀況，隨時採取必要之安全措施，貿然直行通
    過上開交岔路口，雙方閃避不及，被告駕駛車輛之左前車頭
    與被害人李廖碧珠騎乘系爭車輛之右前車頭發生碰撞，致被
    害人李廖碧珠人車於撞擊後均倒地，因而受有頭部外傷合併
    右側顱骨骨折、急性左側硬腦膜下出血及側腦內出血及右下
    肢擦傷等傷害，經緊急送往仁愛醫療財團法人大里仁愛醫院
    急救手術並入加護病房治療後，仍於同年3月29日16時23分
    許，因顱腦損傷而不治死亡。原告4人均為被害人李廖碧珠
    之繼承人，被告駕駛車輛應負損害賠償責任，並致原告受有
    下列損害：1.系爭車輛受損，已由原告甲○○支出修理費用新
    臺幣（下同）9,710元（皆為零件費用）。2.被害人李廖碧
    珠死亡後，由原告甲○○支出喪葬費用600,000元。3.精神慰
    撫金共8,000,000元，請求被告給付各原告非財產上之損害2
    ,000,000元。為此，爰依侵權行為法律關係請求被告給付。
    並請求法院判決：（一）被告應給付原告甲○○2,609,710元
    ，及自起訴狀繕本送達次日起至清償日止，依照年息5％計算
    之利息。（二）被告應給付原告乙○○2,000,000元，及自起
    訴狀繕本送達次日起至清償日止，依照年息5％計算之利息。
    （三）被告應給付原告丁○○2,000,000元，及自起訴狀繕本
    送達次日起至清償日止，依照年息5％計算之利息。（四）被
    告應給付原告丙○○2,000,000元，及自起訴狀繕本送達次日
    起至清償日止，依照年息5％計算之利息。（五）願供擔保請
    准宣告假執行。（六）訴訟費用由被告負擔。
二、被告抗辯：機車修理費零件部分應計算折舊。精神慰撫金請
    求數額過高應酌減。被害人李廖碧珠就本件車禍與有過失，
    應負擔40％過失責任。原告已領第三人責任強制險部分應予
    扣除。並聲明：原告之訴駁回，訴訟費用由原告負擔，被告
    願供擔保，請准宣告免為假執行。
三、得心證之理由：
（一）本件原告主張於110年3月27日0時52分許，駕駛車牌號碼0
      00-0000號自用小客車，沿臺中市南區永南街由西往東（
      即由永東街往忠明南路）方向行駛，行經永南街與美村路
      二段設有閃光紅燈號誌之交岔路口，本應注意駕駛人駕駛
      汽車，應遵守道路交通號誌之指示，閃光紅燈表示「停車
      再開」，車輛應減速接近，先停止於交岔路口前，讓幹線
      道車優先通行後認為安全時，方得續行，而依當時天候晴
      、夜間有照明、柏油路面乾燥、無缺陷、無障礙物、視距
      良好，並無不能注意之情事，竟疏未注意及此，貿然駕車
      通過上開交岔路口，未禮讓幹線道直行車先行，適被害人
      李廖碧珠無照騎乘車牌號碼000-000號普通重型機車（下
      稱系爭車輛），沿美村路二段由北往南（即由興大路往五
      權南路）方向行駛，行至上開設有閃光黃燈號誌之交岔路
      口，亦疏未注意閃光黃燈表示「警告」，車輛應減速接近
      ，注意安全，小心通過，及未注意車前狀況，隨時採取必
      要之安全措施，貿然直行通過上開交岔路口，雙方閃避不
      及，被告駕駛車輛之左前車頭與被害人李廖碧珠騎乘系爭
      車輛之右前車頭發生碰撞，致被害人李廖碧珠人車於撞擊
      後均倒地，因而受有頭部外傷合併右側顱骨骨折、急性左
      側硬腦膜下出血及側腦內出血及右下肢擦傷等傷害，經緊
      急送往仁愛醫療財團法人大里仁愛醫院急救手術並入加護
      病房治療後，仍於同年3月29日16時23分許，因顱腦損傷
      而不治死亡。被告此一過失行為，業經臺灣臺中地方檢察
      署檢察官以110年度偵字第14751號提起公訴，並經本院刑
      事庭以110年度交訴字第189號判處有期徒刑6月，得易科
      罰金在案。而原告均為被害人李廖碧珠之繼承人，原告甲○○已支出機車修理費9,710元、喪葬費用60萬元，原告於
      系爭事故發生後，共已領取強制險200萬元，每人50萬元
      等情，有臺灣臺中地方檢察署檢察官以110年度偵字第147
      51號起訴書、本院110年度交訴字第189號刑事判決、昇輪
      機車行估價單、喪葬費支出明細及統一發票、西雲禪寺收
      據、戶口名簿等為證，此部分且為被告所未爭執，應可認
      定。
（二）按因故意或過失，不法侵害他人之權利者，負損害賠償責
      任；不法侵害他人致死者，對於支出醫療及增加生活上需
      要之費用或殯葬費之人，亦應負損害賠償責任；不法侵害
      他人致死者，被害人之父、母、子、女及配偶，雖非財產
      上之損害，亦得請求賠償相當之金額，民法第184條第1項
      前段、第192條第1項、第194條分別定有明文。查被告對
      於本件車禍事故之發生具有上述行車過失並致被害人李廖
      碧珠死亡，原告依上開規定，請求被告就被害人之死亡結
      果負侵權行為損害賠償之責，自屬有據。茲就原告請求賠
      償項目及金額審酌如下。
 　1、機車修理費部份：不法毀損他人之物者，被害人得請求賠
      償其物因毀損所減少之價額；負損害賠償責任者，除法律
      另有規定或契約另有訂定外，應回復他方損害發生前之原
      狀。因回復原狀而應給付金錢者，自損害發生時起，加給
      利息。第1項情形，債權人得請求支付回復原狀所必要之
      費用，以代回復原狀。為民法第196條、第213條所明定。
      又請求賠償物被毀損所減少之價值，得以修護費用為估價
      標準，但以必要者為限，例如修理材料費以新品換舊品應
      予折舊（最高法院77年5月17日77年度第9次民事庭會議決
      議參照）。查，本件被告過失不法毀損系爭車輛，已如上
      述，依前開規定，自應負侵權行為損害賠償責任，則以修
      復金額作為賠償金額，自屬有據。又系爭車輛之零件修理
      既係以新零件更換破損之舊零件，依上開說明，自應將零
      件折舊部分予以扣除。查系爭車輛受損而須支出修理費用
      ，依原告提出之昇輪機車行估價單記載，費用為9,710元
      ，且皆為零件費用，而系爭機車為被害人李廖碧珠所有，
      此有車籍資料在卷可稽，依行政院所頒固定資產耐用年數
      表及固定資產折舊率之規定，【機械腳踏車】之耐用年數
      為3年，依定率遞減法每年折舊1000分之536，另依營利事
      業所得稅查核準則第95條第6項規定「固定資產提列折舊
      採用定率遞減法者，以1年為計算單位，其使用期間未滿1
      年者，按實際使用之月數相當於全年之比例計算之，不滿
      1月者，以1月計」，且依固定資產耐用年數表及固定資產
      折舊率之規定，機器腳踏車耐用年數為3年，且最後1年之
      折舊額加歷年折舊累計額，其總和不得超過該資產成本原
      額10分之9，殘值並應以10分之1為合度，亦即應扣除10分
      之9之零件折舊。系爭機車自出廠日97年（即西元2008年
      ）3月，迄本件車禍發生時即110年3月27日，已超過3年耐
      用期限，依上開說明，扣除折舊之累計金額應不得超過該
      資產成本原額10分之9。依此計算，系爭車輛更換新零件
      費用為9,710元，則扣除折舊後之零件費用為971元（計算
      式：97100.1＝971）。
 　2、喪葬費用60萬元部分：原告提出喪葬費支出明細及統一發
      票、西雲禪寺收據等為證，此部分為被告所未爭執，應可
      採信。
   3、精神慰撫金部分：按不法侵害他人致死者，被害人之父、
      母、子、女及配偶，雖非財產上損害，亦得請求賠償相當
      之金額，民法第194 條定有明文。又慰撫金之賠償須以人
      格權遭遇侵害，使精神上受有痛苦為必要，其核給之標準
      固與財產上損害之計算不同，然非不可斟酌雙方身分資力
      與加害程度，及其他各種情形核定相當之數額（最高法院
      51年臺上字第223 號判例意旨參照）。本院審酌原告4人
      因本件車禍頓失母親，自堪信其精神上受有莫大痛苦，是
      原告請求被告賠償非財產上所受損害，自屬有據。本院審
      酌兩造之身分、地位、事故發生之原因、原告所受之精神
      痛苦等情狀，認原告甲○○、乙○○、丁○○、丙○○各得請求之
      慰撫金為100萬元為相當，逾此範圍之請求，不應准許。
 　4、小計：原告甲○○因本件事故所得請求被告賠償之金額為1,
      900,974元（計算式：機車修理費974元、喪葬費用60萬元
      、精神慰撫金100萬元，合計1,600,974元）；原告乙○○、
      丁○○、丙○○因本次事故所得請求被告賠償之金額均為1,00
      0,000元。
（三）惟按損害之發生或擴大，被害人與有過失者，法院得減輕
      賠償金額或免除之，民法第217條第1項定有明文。經查，
      本件事故被害人李廖碧珠騎乘系爭車輛，沿美村路二段由
      北往南（即由興大路往五權南路）方向行駛，行至上開設
      有閃光黃燈號誌之交岔路口，疏未注意閃光黃燈表示「警
      告」，車輛應減速接近，注意安全，小心通過，及未注意
      車前狀況，隨時採取必要之安全措施，貿然直行通過上開
      交岔路口，就本件車禍事故之發生，亦與有過失，應有過
      失相抵原則之適用。本院考以本件車禍事故之發生雙方肇
      事原因、過失情節、程度後，認本件損害賠償之過失責任
      ，應由被告負擔80％之侵權行為過失責任，而被害人李廖
      碧珠則需負擔20％之過失責任，始為適當。而依上開規定
      減輕被告之賠償責任後，原告甲○○本得向被告請求之金額
      為1,600,974元，經計算過失比例後，被告所應賠償原告
      甲○○之金額為1,280,779元（計算式：0000000×80％＝00000
      00，元以下四捨五入）；原告乙○○、丁○○、丙○○因本次事
      故所得請求被告賠償之金額為1,000,000元，經計算過失
      比例後，被告所應賠償原告乙○○、丁○○、丙○○之金額為80
      0,000元（計算式：0000000×80％＝800000）。
（四）再按保險人依本法規定所為之保險給付，「視為」被保險
      人損害賠償金額之一部分；被保險人受賠償請求時，得扣
      除之，為強制汽車責任保險法第32條所明定。蓋因強制汽
      車責任保險之保險人所給付之保險金，係被保險人繳交保
      費所生，性質上屬於被保險人賠償責任之承擔或轉嫁，自
      應視為加害人或被保險人損害賠償金額之一部分，而得減
      免其賠償責任。且此項保險給付，係為使交通事故之受害
      人得迅速獲得基本之保障，強制被保險人繳交保費，將其
      賠償責任轉由保險人承擔而生，於保險人確定其應理賠之
      保險金數額並實際給付前，尚難謂受害人之損害已受填補
      。故本條所稱得扣除之保險給付，應以保險人已依法向受
      害人給付者為限，且被保險人對於受害人，於此範圍內亦
      生損害賠償債務之清償效力（最高法院96年度臺上字第18
      00號、106年度臺上字第2171號民事判決意旨可資參照）
      。上開規定，並未限定屬於被害人之財產上損害，加害人
      或被保險人始得予以扣減，亦應包含非財產上損害賠償金
      額在內（最高法院94年度臺上字第1403號民事判決意旨可
      資參照）。經查，原告各已領得本件車禍之強制汽車責任
      險保險金50萬元，此為兩造所不爭執，則原告所領得前開
      強制責任保險金，自應「視為」被告損害賠償金額之一部
      分，而自本件原告請求損害賠償之金額中予以扣除，經扣
      除後，原告甲○○尚得向被告請求之金額為780,779元（計
      算式：0000000-000000＝780779）；原告乙○○、丁○○、丙○○尚得向被告請求之金額為300,000元（計算式：000000-0
      00000元＝300000元）。
（五）另按給付有確定期限者，債務人自期限屆滿時起，負遲延
      責任；給付無確定期限者，債務人於債權人得請求給付時
      ，經其催告而未為給付，自受催告時起，負遲延責任；其
      經債權人起訴而送達訴狀，或依督促程序送達支付命令，
      或為其他相類之行為者，與催告有同一之效力，民法第22
      9條第1項、第2項定有明文。復按遲延之債務，以支付金
      錢為標的者，債權人得請求依法定利率計算之遲延利息；
      但約定利率較高者，仍從其約定利率；應付利息之債務，
      其利率未經約定，亦無法律可據者，週年利率為百分之5
      ，民法第233條第1項、第203條亦分別明定。查本件原告
      對被告請求之損害賠償債權，核屬無確定期限之給付、亦
      無利息利率之約定，而被告於110年9月14日收受刑事附帶
      民事訴訟起訴狀繕本，此有被告於刑事附帶民事起訴狀上
      之簽收簽名可認，是原告請求被告應給付自110年9月15日
      起至清償日止，按年息百分之5計算之利息，核無不合，
      應予准許。
五、原告依侵權行為之法律關係，請求被告給付原告甲○○780,77
    9元，給付原告乙○○、丁○○、丙○○各300,000元，及均自起訴
    狀繕本送達次日即110年9月15日起，均至清償日止，按年息
    百分之5計算之利息，為有理由，應予准許，至逾此部分之
    請求，則屬無據，應予駁回。
六、本件原告勝訴部分，係依民事訴訟法第427條第2項第11款規
    定適用簡易訴訟程序，所為被告敗訴之判決，應依民事訴訟
    法第389條第1項第3款規定，依職權宣告假執行，原告雖聲
    明願供擔保請准宣告假執行，然此屬促使法院依職權發動假
    執行之宣告，法院毋庸另為准駁之諭知，附此敘明。至於原
    告請求不被允許部分的假執行聲請沒有理由，應予駁回。至
    被告就原告勝訴部分，陳明願供擔保請准宣告免為假執行，
    經核無不合，爰酌定相當擔保金額准許之。
七、訴訟費用負擔之依據：民事訴訟法第79條。
中　　華　　民　　國　　111 　年　　11　　月　　8 　　日
                        臺灣臺中地方法院沙鹿簡易庭
                            法  官  劉國賓
以上為正本，係照原本作成。
如不服本判決，應於判決送達後20日內向本院提出上訴狀並表明
上訴理由（須附繕本）；如委任律師提起上訴者，應一併繳納上
訴審裁判費。
中　　華　　民　　國　　111 　年　　11　　月　　8 　　日
                            書記官  張隆成